【裁判字號】    99,訴,547
【裁判日期】    990730
【裁判案由】    偽造文書等
【裁判全文】
臺灣嘉義地方法院刑事判決               99年度訴字第547號
公  訴  人  臺灣嘉義地方法院檢察署檢察官
被      告  乙○○
上列被告因偽造文書等案件，經檢察官提起公訴（99年度偵字第
560 號），被告於準備程序中就被訴事實為有罪之陳述，經本院
合議庭裁定由受命法官改依簡式審判程序審理，判決如下：
    主  文
乙○○犯侵占脫離本人持有物罪，處罰金新台幣壹萬元，如易服
勞役，以新台幣壹仟元折算壹日。又共同犯行使偽造私文書罪（
附表編號1.部分），處有期徒刑肆月，如易科罰金，以新台幣壹
仟元折算壹日；如附表編號1.所示簽帳單上偽造之「江武軒」簽
名壹枚沒收。又犯行使偽造私文書罪（附表編號2.部分），處有
期徒刑貳月，如易科罰金，以新台幣壹仟元折算壹日。又犯行使
偽造私文書罪（附表編號3.部分），處有期徒刑貳月，如易科罰
金，以新台幣壹仟元折算壹日。又犯詐欺取財未遂罪（附表編號
4.部分），處罰金新台幣參萬元，如易服勞役，以新台幣壹仟元
折算壹日。應執行有期徒刑陸月，罰金新台幣參萬伍仟元，有期
徒刑如易科罰金，罰金如易服勞役，均以新台幣壹仟元折算壹日
；如附表編號2.所示簽帳單上偽造之「江武軒」簽名壹枚沒收。
    犯 罪 事 實
一、乙○○於民國99年1 月10日16時許，在嘉義市○區○○路與
    西門街口處停等紅燈時，拾得一只皮夾，內有甲○○之汽車
    及機車駕駛執照各1 張、玉山銀行金融卡2 張，以及中國信
    託信用卡2 張（分別為：卡號0000000000000000之中油卡，
    下稱中國信託中油卡；以及卡號0000000000000000之萬事達
    卡，下稱中國信託萬事達卡），顯為脫離他人持有之物（該
    皮夾係於99年1 月10日16時許前某時，在嘉義市東區仁義潭
    大壩脫離甲○○持有），竟意圖為自己不法所有，予以侵占
    入己。乙○○因缺錢花用，竟意圖為自己不法所有，與真實
    姓名年籍不詳，綽號「阿道」之成年男子共同基於行使偽造
    私文書及詐欺取財之犯意聯絡，至國道高速公路嘉義交流道
    附近之中國石油加油站，接續於附表編號1.所示時間，持附
    表編號1.所示之信用卡刷卡，偽造用以表示持卡人本人確於
    該時間地點持卡消費之電磁紀錄，經網路傳輸至聯合信用卡
    處理中心核對資料，並由「阿道」在附表編號1.之簽帳單上
    偽造「江武軒」之簽名，表示係「江武軒」簽帳消費之意，
    交予加油員陳佩鈺收受而行使之，致附表所示之特約商店人
    員陷於錯誤，以此方式詐得如附表編號1.之財物；乙○○另
    基於行使偽造私文書及詐欺取財之各別犯意，於附表編號2.
    、3.所示時間、地點，持附表所示之信用卡刷卡，偽造用以
    表示持卡人本人確於該時間地點持卡消費之電磁紀錄，經網
    路傳輸至聯合信用卡處理中心核對資料，惟均因銀行人員發
    覺有異，未取得交易授權，而未詐得財物；上述各次行為均
    足生損害於聯合信用卡處理中心、中國信託銀行、各該特約
    商店、甲○○及「江武軒」（僅附表編號1.部分）；乙○○
    另基於詐欺取財之犯意，於附表編號4.之時間，至附表編號
    4.所示之銀樓，向店員薛安淇佯稱其係甲○○本人，欲刷卡
    購買價值新台幣（下同）5 萬餘元之金項鍊，因薛安淇要求
    核對證件，發現證件上之照片與乙○○不符，故未同意其刷
    卡，未詐得財物而不遂。嗣於乙○○至附表編號3.之銀樓刷
    卡欲購買金飾時，警方據報前往該銀樓，當場查獲乙○○，
    並扣得上開甲○○之駕照2 張、金融卡2 張、信用卡2 張等
    物（均已發還甲○○），而循線查悉上情。
二、案經甲○○訴由嘉義市政府警察局第二分局報請臺灣嘉義地
    方法院檢察署檢察官偵查起訴。
    理    由
一、本件被告所涉犯者均非死刑、無期徒刑、最輕本刑為3 年以
    上有期徒刑之罪或高等法院管轄第一審案件。本院行準備程
    序時，被告就被訴事實為有罪之陳述，經告知簡式審判程序
    之旨，並聽取檢察官以及被告之意見後，本院爰依刑事訴訟
    法第273 條之1 第1 項裁定由受命法官獨任進行簡式審判程
    序。故本件簡式審判程序之證據調查，依刑事訴訟法第273
    條之2 規定，不受同法第159 條第1 項、第161 條之2 、第
    161 條之3 、第163 條之1 及第164 條至第170 條規定之限
    制，合先敘明。
二、訊據被告對於上開犯罪事實，於警詢、偵查及本院審理中均
    坦承不諱（見警卷第1 至3 頁、偵字卷第9 至10頁、偵緝字
    卷第2 至3 頁，本院卷第21、29、33頁），核與告訴人甲○
    ○，以及證人即附表所示各該特約商店人員陳文海、黃英美
    、薛安淇、陳佩鈺於警詢中證述之情節（見警卷第5 至10頁
    ，偵字卷第16至17、19至23頁）相符；並有搜索扣押筆錄、
    扣押物品目錄表、扣押物品收據、贓物認領保管單、被害報
    告單、扣案物照片各1 份（見警卷第12至16、22至24頁），
    告訴人甲○○、證人陳文海、黃英美、薛安淇指認被告之照
    片4 張（見警卷第20至21頁，偵字卷第18、24頁），附表編
    號1.之交易簽帳單影本（見偵字卷第25頁），以及中國信託
    銀行99年2 月11日提出之刑事陳報狀暨所附無簽單之回單1
    份（見偵字卷第31至33頁）在卷可佐。綜上堪認被告具任意
    性之自白均與事實相符，其前揭犯行均堪認定，本件事證明
    確，應予依法論科。
三、論罪科刑：
(一)按信用卡持卡人於消費時在簽帳單收執聯上簽名，係表示持
    卡人本人親自消費之意，自屬私文書。持卡人於簽帳單上簽
    名後，簽帳單之收執聯係由特約商店核對收執，並藉聯合信
    用卡處理中心轉向發卡銀行請款，故偽造信用卡簽帳單後，
    交由特約商店、聯合信用卡處理中心及發卡銀行進行審查、
    核對，自屬行使偽造私文書。另信用卡背面磁條經由刷卡機
    刷卡，將產生識別持卡人個人資料之電磁紀錄，此電磁紀錄
    由特約商店刷卡機經網路傳輸至聯合信用卡處理中心核對資
    料無誤後，再傳輸授權交易電磁紀錄至特約商店刷卡機，列
    印簽帳單收執聯供持卡人簽帳，刷卡所產生之電磁紀錄既係
    用以識別持卡人本人消費，依刑法第220 條第2 項之規定，
    應以私文書論，又該等電磁紀錄經網路傳輸至聯合信用卡處
    理中心處理，亦該當於行使之要件。故核被告所為，將葉森
    榮之皮包1 只予以侵占入己部分，係犯刑法第337 條之侵占
    離本人持有物罪。如附表編號1.盜刷信用卡簽帳消費部分，
    係犯刑法第216 條、第210 條之行使偽造私文書，以及同法
    第339 條第1 項之詐欺取財罪既遂罪，被告如附表編號1.之
    犯行，形式上雖有2 筆刷卡交易紀錄，惟係於緊密時間內，
    在同一加油站盜刷信用卡，依社會通念，其各行為之獨立性
    甚為薄弱，核屬接續犯，應僅論以一罪；公訴意旨認此部分
    之2 次盜刷信用卡行為應分論併罰，尚有誤解。其如附表編
    號2.、3.所為，均係犯刑法第216 條、第210 條之行使偽造
    私文書罪，以及同法第339 條第3 項、第1 項之詐欺取財未
    遂罪。又被告所為附表編號1.部分，偽造「江武軒」署押係
    偽造私文書之階段行為，附表編號1.至3.部分，偽造私文書
    後持以行使，偽造之低度行為均應為行使之高度行為吸收，
    均不另論罪。其就附表編號1.部分，係以一行為同時觸犯行
    使偽造私文書罪及詐欺取財既遂罪；附表編號2.、3.部分，
    均係以一行為同時觸犯行使偽造私文書罪及詐欺取財未遂罪
    ；均為想像競合犯，均應從一重之行使偽造私文書罪處斷。
    至附表編號4.部分，因店員即證人薛安淇發覺有異而未同意
    被告刷卡，故此部分被告並未偽造及行使偽造私文書，係犯
    刑法第339 條第3 項、第1 項之詐欺取財未遂罪，為未遂犯
    ，應依刑法第25條第2 項之規定，按既遂犯之刑減輕之；就
    此部分，起訴書犯罪事實欄所引用之附表已記載被告未有刷
    卡之動作，惟論罪法條欄記載此部分構成行使偽造私文書罪
    ，顯係誤載，併予敘明。又被告就附表編號1.部分，與真實
    姓名年籍不詳、綽號「阿道」之成年男子有犯意聯絡及行為
    分擔，均為共同正犯。再被告所犯前述侵占離本人持有物1
    罪、行使偽造私文書3 罪（即附表編號1.、2.、3.部分）、
    詐欺取財未遂1 罪（即附表編號4.部分），共計5 罪，均犯
    意各別，行為互異，應予分論併罰。
(二)爰依被告之供述（見本院卷第32頁）及卷附臺灣高等法院被
    告前案紀錄表等，審酌：被告為國中畢業之智識程度，前從
    事建築板模工作，與父親共同生活，有強盜、施用毒品等前
    案紀錄，年輕力盛，不思勞動賺取報酬，竟侵占他人物品，
    並盜刷他人信用卡，惟其本件各次盜刷信用卡所得合計僅有
    200 元，且其自警詢迄至本院審理中均坦承犯行，犯後態度
    良好，及其犯罪動機、目的、手段、告訴人所受損害等一切
    情狀，就其所犯各罪分別量處如主文所示之刑，並分別諭知
    罰金易服勞役、有期徒刑易科罰金之折算標準，另就所處有
    期徒刑及罰金部分分別定其應執行之刑，及應執行之有期徒
    刑易科罰金、罰金易服勞役之折算標準，以資懲儆。如附表
    編號1.所示簽帳單上之「江武軒」簽名1 枚，係偽造之署押
    ，不問屬於犯人與否，應依刑法第219 條之規定宣告沒收。
據上論斷，應依刑事訴訟法第273 條之1 第1 項、第299 條第1
項前段，刑法第28條、第337 條、第216 條、第210 條、第220
條第2 項、第339 條第1 項、第3 項、第55條、第25條第2 項、
第51條第5 款、第7 款、第41條第1 項前段、第42條第3 項、第
219 條，刑法施行法第1 條之1 第1 項、第2 項前段，判決如主
文。
本案經檢察官楊騏嘉到庭執行職務。
中    華    民    國    99    年    7    月    30    日
                  刑事第三庭  法  官  陳 蒨 儀
以上正本證明與原本無異。
如不服本判決應於收受判決後10日內向本院提出上訴書狀，並應
敘述具體理由；其未敘述上訴理由者，應於上訴期間屆滿後20日
內向本院補提理由書（均須按他造當事人之人數附繕本）「切勿
逕送上級法院」。告訴人或被害人如對於本判決不服者，應具備
理由請求檢察官上訴，其上訴期間之計算係以檢察官收受判決正
本之日期為準。
中    華    民    國    99    年    7     月    30    日
                              書記官  楊 國 色
附錄本判決論罪法條全文：
刑法第337條
意圖為自己或第三人不法之所有，而侵占遺失物、漂流物或其他
離本人所持有之物者，處5百元以下罰金。
刑法第216條
行使第210 條至第215 條之文書者，依偽造、變造文書或登載不
實事項或使登載不實事項之規定處斷。
刑法第210條
偽造、變造私文書，足以生損害於公眾或他人者，處5 年以下有
期徒刑。
刑法第220條
在紙上或物品上之文字、符號、圖畫、照像，依習慣或特約，足
以為表示其用意之證明者，關於本章及本章以外各罪，以文書論
。
錄音、錄影或電磁紀錄，藉機器或電腦之處理所顯示之聲音、影
像或符號，足以為表示其用意之證明者，亦同。
刑法第339條
意圖為自己或第三人不法之所有，以詐術使人將本人或第三人之
物交付者，處5 年以下有期徒刑、拘役或科或併科1 千元以下罰
金。
以前項方法得財產上不法之利益或使第三人得之者，亦同。
前二項之未遂犯罰之。
【附表】被告各次盜刷信用卡之犯罪事實
┌─┬─────┬─────────┬──────────────────┐
│編│犯罪時間  │特約商店名稱及地址│使用之信用卡、刷卡方式及詐得之財物  │
│號│          │                  │                                    │
├─┼─────┼─────────┼──────────────────┤
│1.│99年1 月10│國道高速公路嘉義交│被告乙○○與真實姓名年籍不詳綽號「阿│
│  │日17時37分│流道附近之中國石油│道」之成年男子一同至左列加油站，向加│
│  │、17時39分│加油站            │油員陳佩鈺佯稱欲刷卡加油，而接續於99│
│  │          │                  │年1 月10日17時37分持中國信託中油卡刷│
│  │          │                  │卡（因中國信託中油卡刷卡免簽名，故未│
│  │          │                  │於簽帳單上偽造署押）、於同日17時39分│
│  │          │                  │持中國信託萬事達卡刷卡，各加100 元之│
│  │          │                  │汽油，並由「阿道」在中國信託萬事達卡│
│  │          │                  │之簽帳單上偽造「江武軒」之簽名1 枚（│
│  │          │                  │如偵字卷第25頁）後，將簽帳單存根聯交│
│  │          │                  │由陳佩鈺收執核對而行使之。以此方式實│
│  │          │                  │行詐術，共詐得價值200 元之汽油。    │
├─┼─────┼─────────┼──────────────────┤
│2.│99年1 月10│嘉義市○區○○路  │被告乙○○至黃英美經營之左列銀樓，佯│
│  │日18時28分│426 號嘉慶銀樓    │稱欲購買價值55,700元之金項鍊，並將中│
│  │          │                  │國信託中油卡交由黃英美刷卡而行使之，│
│  │          │                  │以此方式實行詐術，嗣因黃英美刷卡完成│
│  │          │                  │後，與銀行核對時，銀行人員發現有異，│
│  │          │                  │而通知黃英美，故黃英美未交付金項鍊，│
│  │          │                  │未詐得財物而不遂。                  │
├─┼─────┼─────────┼──────────────────┤
│3.│99年1 月10│嘉義市○區○○路  │被告乙○○至陳文海經營之左列銀樓，佯│
│  │日19時30分│227號金永豐銀樓   │稱欲購買價值62,000元之金手鍊，並將中│
│  │許        │                  │國信託萬事達卡交由陳文海刷卡而行使之│
│  │          │                  │，以此方式實行詐術，嗣因銀行人員已察│
│  │          │                  │覺甲○○之信用卡疑遭盜刷，而於陳文海│
│  │          │                  │以電話向銀行索取授權碼時，要求陳文海│
│  │          │                  │先等候，嗣警方即據報前往該銀樓逮捕被│
│  │          │                  │告乙○○，故未詐得財物而不遂。      │
├─┼─────┼─────────┼──────────────────┤
│4.│99年1 月10│嘉義市○區○○路  │被告乙○○至左列銀樓，向店員薛安淇佯│
│  │日18時許  │647 號吉利銀樓    │稱欲刷卡購買價值5 萬餘元之金飾，以此│
│  │          │                  │方式實行詐術，惟因店員薛安淇要求核對│
│  │          │                  │證件，發現證件上之照片與被告不符，而│
│  │          │                  │未同意其刷卡，致未詐得財物而不遂。  │
└─┴─────┴─────────┴──────────────────┘

司法院資訊處製作；財團法人民間司法改革基金會備份。
